【裁判字號】    99,中簡上,405
【裁判日期】    990504
【裁判案由】    傷害
【裁判全文】
臺灣臺中地方法院刑事判決           99年度中簡上字第405號
上  訴  人
即  被  告  乙○○
上列上訴人即被告因傷害案件，不服本院臺中簡易庭中華民國9
年3月12日99年度中簡字第605號第一審簡易判決（聲請簡易判決
處刑案號：臺灣臺中地方法院檢察署98年度偵字第27974號）提
起上訴，本院合議庭認不得以簡易判決處刑，改依通常程序為第
一審判決如下：
    主  文
原判決撤銷。
本件公訴不受理。
    理  由
一、本件聲請簡易判決處刑意旨略以：被告乙○○與告訴人甲○
    ○為夫妻，二人有家庭暴力防治法第三條第一款之家庭成員
    關係。被告乙○○於民國九十八年十一月一日凌晨一時許，
    至告訴人甲○○之友人位於臺中市北屯區○○○○街六二之
    二號三樓之住處找告訴人甲○○，欲請告訴人甲○○回家照
    顧小孩，二人因而發生口角，被告乙○○即基於傷害他人身
    體之犯意，動手拉扯告訴人甲○○之雙手、毆打告訴人甲○
    ○之頭部及胸部，致告訴人甲○○受有頭部挫傷、雙手及胸
    前臂挫傷、左上第六顆牙齒斷裂等傷害。案經告訴人甲○○
    訴由臺中市警察局第五分局報告臺灣臺中地方法院檢察署檢
    察官偵查後，認被告乙○○涉犯法第二百七十七條第一項傷
    害罪嫌云云。
二、按起訴之程序違背規定者，應諭知不受理之判決，並得不經
    言詞辯論為之，刑事訴訟法第三百零三條第一款、第三百零
    七條分別定有明文。又刑事訴訟法第三百零三條第三款規定
    ：「告訴或請求乃論之罪，未經告訴、請求或其告訴、請求
    『經撤回』或已逾告訴期間者」，其中所謂「告訴經撤回」
    ，係指檢察官根據合法之告訴而起訴，於訴訟繫屬後，法院
    審理中撤回告訴者而言，並不包括檢察官提出起訴書於法院
    前業已撤回告訴之情形在內，此觀刑事訴訟法第三百零三條
    第三款之用語與刑事訴訟法第二百五十二條第五款之規定：
    「告訴或請求乃論之罪，其告訴或請求『已經撤回』或已逾
    告訴期間者」，採用「已經撤回告訴」之用語有所不同自明
    ，矧檢察官偵查終結對被告起訴，僅係檢察官寫好起訴書之
    日期，實際上並無訴訟繫屬及訴訟關係，於偵查終結後告訴
    人遞狀撤回告訴，之後檢察官再向法院「提出起訴書」及相
    關卷證（內含撤回告訴狀）經法院受理後，始產生訴訟繫屬
    及訴訟關係，此際該公訴本身欠缺告訴之訴訟條件，公訴並
    不合法，依最高法院八十二年臺非字第三八０號判決要旨，
    應依刑事訴訟法第三百零三條第一款「起訴之程序違背規定
    」之規定判決不受理，並無刑事訴訟法第三百零三條第三款
    之適用（臺灣高等法院八十九年庭長法律問題研討會參照）
    。
三、經查：本件告訴人甲○○告訴被告乙○○傷害案件，經檢察
    官聲請簡易判決，認被告係犯刑法第二百七十七條第一項之
    傷害罪嫌，依同法第二百八十七條之規定，須告訴乃論。被
    告所涉前開傷害案件係由檢察官於九十九年一月二十七日偵
    查終結聲請以簡易判決處刑，該署書記官於同年二月六日製
    作聲請簡易判決處刑書正本，此觀卷內之聲請簡易判決處刑
    書自明，惟告訴人甲○○已於九十九年二月九日向臺灣臺中
    地方法院檢察署提出撤回告訴狀聲請撤回告訴，此有撤回告
    訴狀各一份附於偵查卷內可稽，而本件聲請簡易判決處刑之
    案件係於九十九年二月二十二日方繫屬本院，此有臺灣臺中
    地方法院檢察署九十九年二月二十二日中檢耀潛九八偵二七
    九七四字第０五一九七０號函上之本院收狀章印文可稽。依
    上開說明，本件傷害案件於檢察官聲請簡易判決處刑繫屬本
    院前即已經告訴人撤回告訴，本應依刑事訴訟法第二百五十
    二條第五款「告訴乃論之罪，其告訴已經撤回，應為不起訴
    之處分」之規定為不起訴之處分，而誤向本院聲請簡易判決
    處刑，其起訴之程序自屬違背規定，本件爰不經言詞辯論，
    逕為諭知不受理之判決。
四、按檢察官聲請以簡易判決處刑之案件，經法院認為有第四百
    五十一條之一第四項但書之情形者，應適用通常訴訟程序審
    判之，刑事訴訟法第四百五十二條定有明文；且對於簡易判
    決之上訴，準用刑事訴訟法第三編第一章及第二章之規定，
    管轄第二審之地方法院合議庭受理簡易判決上訴案件，應依
    通常程序審理。其認案件有刑事訴訟法第四百五十二條之情
    形者，應撤銷原判決，逕依通常程序為第一審判決，法院辦
    理刑事訴訟簡易程序案件應行注意事項第十四項亦有規定。
    查本案於審理後，認應為不受理判決之諭知，既如上述，亦
    即有刑事訴訟法第四百五十一條之一第四項但書第三款之情
    形，自應由本院將原判決撤銷，改依第一審通常程序而為判
    決。
據上論斷，應依刑事訴訟法第四百五十五條之一第一項、第三項
、第四百五十二條、第三百六十九條第一項前段、第三百六十四
條、第三百零三條第一款、第三百零七條，判決如主文。
中    華    民    國    99    年    5     月    4     日
                  刑事第七庭  審判長法  官  王邁揚
                                    法  官  黃賢婷
                                    法  官  陳  葳
以上正本證明與原本無異。
如不服本判決應於收受判決後10日內向本院提出上訴書狀，並應
敘述具體理由；其未敘述上訴理由者，應於上訴期間屆滿後20日
內向本院補提理由書（均須按他造當事人之人數附繕本）「切勿
逕送上級法院」。
                                    書記官  張雅如
中    華    民    國    99    年    5     月    4     日

司法院資訊處製作；財團法人民間司法改革基金會備份。
